臺灣士林地方法院刑事判決　　　　　　　100年度易字第247號
公　訴　人　臺灣士林地方法院檢察署檢察官
被　　　告　蔡碧川
指定辯護人　陳鴻興律師
上列被告因詐欺案件，經檢察官聲請簡易判決處刑（99年度偵字
第15197 號），本院士林簡易庭認不宜以簡易判決處刑（100 年
度士簡字第303 號），移由本院刑事庭改依通常程序審理，本院
判決如下：
    主  文
蔡碧川幫助意圖為自己不法之所有，以詐術使人將本人之物交付
，處有期徒刑參月，如易科罰金，以新臺幣壹仟元折算壹日。
    事  實
一、被告蔡碧川能預見任意將所有之金融機構帳戶交付予人，將
    可能幫助他人遂行財產犯罪，詎仍基於幫助詐欺之不確定故
    意，於民國99年11月8 日前某日，在臺北火車站北三門門口
    ，將其所有中華郵政股份有限公司士林社子郵局（下稱士林
    社子郵局）帳號00000000000000號帳戶提款卡及密碼，交予
    真實姓名年籍不詳之詐欺集團成年成員使用，藉以幫助該成
    年人之詐欺集團成員從事財產犯罪之犯行。嗣該詐欺集團之
    成年成員意圖為自己不法之所有，於99年11月8 日晚間8 時
    46分許，撥打張毓琇之電話，向張毓琇詐稱先前網路購物設
    定錯誤，需操作自動櫃員機取消分期付款設定云云，致張毓
    琇陷於錯誤，於99年11月8 日晚間9 時12分許，在高雄市小
    港區○○○街1 號，以自動櫃員機轉帳方式，匯款新臺幣（
    下同）2 萬9,989 元至被告蔡碧川上開士林社子郵局帳戶內
    ，嗣張毓琇察覺有異並報警處理，始查悉上情。
二、案經張毓琇告訴及臺北市政府警察局士林分局報告臺灣士林
    地方法院檢察署偵查起訴。
    理  由
壹、證據能力：
    被告蔡碧川及檢察官對於以下本院作為得心證依據之各項證
    據資料經本院審理時逐項提示，均不爭執證據能力，且未於
    言詞辯論終結前聲明異議，視為同意作為證據，本院審酌各
    項證據作成時之狀況，認為並無不可信或不適當之情事，依
    刑事訴訟法第159 條之5 第2 項及第159 條之4 之規定，均
    認有證據能力，合先敘明。
貳、實體部分：
一、訊據被告蔡碧川固然承認上開士林社子郵局帳戶均為其所申
    辦，惟矢口否認有何幫助詐欺之犯行，辯稱：伊係透過報紙
    刊登之應徵司機廣告而與對方聯繫，對方表示必須測試伊帳
    戶有無遭凍結，以方便將薪資匯入，伊才會將上開士林社子
    郵局帳戶存摺影本、身分證影本、金融卡及密碼交予對方云
    云。經查：
  (一)被害人張毓琇有於99年11月8 日晚間8 時46分，遭詐欺集團
    成員撥打電話以其先前網路購物設定錯誤，需操作自動櫃員
    機取消分期付款設定之方式詐欺，致其陷於錯誤，而於同日
    晚間9 時12分許，按詐欺集團成員指示匯出2 萬9,989 元至
    被告上開帳戶一節，業據證人即被害人張毓琇於警詢中證述
    明確，復有中華郵政股份有限公司臺北郵局100 年3 月3 日
    北營字第1001800560號函檢送被告蔡碧川之開戶資料、中華
    郵政股份有限公司儲匯處100 年3 月8 日處儲字第10010008
    94號函檢送該戶87年12月21日起至100 年3 月6 日客戶歷史
    交易清單、高雄市政府警察局前鎮○○○○路派出所受理詐
    騙帳戶通報警示簡便格式表、內政部警政署反詐騙諮詢專線
    紀錄表、被害人張毓琇提出之自動櫃員機交易明細表等資料
    影本附卷可憑（見臺灣士林地方法院檢察署99年度偵字第15
    197 號偵查卷第12至13頁、15至18頁、63至71頁），足證被
    害人張毓琇遭詐騙之款項，確匯入被告前開帳戶內，應可認
    定，是被告所有上開帳戶確有供詐欺集團作為實施詐欺犯行
    之用無訛。
  (二)被告雖以前情置辯，然查：
  1.參酌卷附被告上開士林社子郵局客戶歷史交易清單（見偵查
    卷宗第71頁）可知，被告於99年11月8 日交付詐欺集團成員
    上開士林社子郵局帳戶之提款卡、密碼前，該帳戶餘額僅55
    6 元，且最後一次提款使用該帳戶之日期為超過一年前之98
    年9 月25日，由此客觀事態，核與一般提供帳戶予詐騙集團
    之成員，其等帳戶餘額及使用頻率均低之經驗法則相符。
  2.又一般智識程度之人均能知悉應徵工作僅須檢附身分證件、
    學歷證明或相關工作經驗之證明等文件。而提款卡之功能，
    並不以提款為限，如同時知悉密碼，尚可作無摺存款、轉帳
    之轉出或轉入、查詢餘額，而可作為不法犯罪所得之人頭帳
    戶；又供為薪資轉帳使用之帳戶，僅需提供銀行帳號即可順
    利轉帳，無須提供帳戶之提款卡，更無須告知密碼；銀行之
    活期儲蓄存款帳戶，一般人極易申請取得，且個人之存款帳
    戶存簿、提款卡及密碼等，乃關係該帳戶款項之存取，若非
    極為信任之親友因急迫情形有立即使用之必要者外，本可各
    自至銀行或郵局自行開立帳戶使用，自無須向他人借用或價
    購之必要；個人之帳戶之提款卡，亦無任意出借、出賣交付
    或將帳戶提款卡密碼告知予非熟識之人之理。本案被告係50
    年6 月14日出生，於案發當時已50歲，教育程度為國中畢業
    ，有個人基本資料在卷可查（見偵查卷宗第9 頁），足見被
    告確有一般人之智識程度及社會經驗，顯能知悉應徵工作絕
    無將帳戶之提款卡及密碼交付對方之必要。再者，被告自承
    其曾從事過計程車司機、電焊鐵工、紙袋公司等工作（見本
    院100 年度易字第247 號卷第23頁），益見被告前確曾有工
    作及領取薪資之經驗，當知雇主支付薪資絕無要求提供提款
    卡及密碼之必要。酌以依被告所述與對方見面交付提款卡之
    地點，係「臺北火車站北三門門口」，非一般之公司所在地
    或僱用人之住居所、事務所或營業所，被告上述各舉措均顯
    與常情有違。是被告辯稱：其誤信詐欺集團謊稱應徵工作要
    交付提款卡及密碼云云，顯與常情相違，無足憑採。
  (三)按金融存款帳戶，事關存戶個人財產權益之保障，與存戶之
    提款卡、密碼結合，其專屬性、私密性更形提高，一般人均
    有妥為保管存摺、提款卡、密碼及印章，以防止被他人冒用
    之認識，縱有特殊情況偶有將存摺、提款卡、密碼、印章交
    付他人之需，亦必深入瞭解其用途後再行提供以使用，若落
    入不明人士手中，極易被利用為取贓之犯罪工具，恆係吾人
    日常生活經驗與事理之然；且金融帳戶為個人理財之工具，
    申請開設金融帳戶並無任何特殊限制，一般民眾皆可以存入
    最低開戶金額之方式申請開戶，個人亦可在不同金融機構申
    請多數存款帳戶使用，並無困難，此乃眾所週知之事實，則
    依一般人之社會生活經驗，苟見非親非故之人不以自己名義
    申請開戶，反而以出價蒐購或租用之方式向他人蒐集金融機
    構帳戶供己使用，衡情當知悉蒐集金融帳戶者，係將所蒐集
    之帳戶用以從事財產犯罪。況現今社會上，詐騙者蒐購人頭
    帳戶，持以作為信貸、手機簡訊詐欺之事，常有所聞，提供
    甚或出賣、出借帳戶與非親非故之人，受讓人係為從事財產
    犯罪，已屬人盡皆知之事。查本案被告對於提款卡、密碼等
    有關個人財產、身分之物品，將淪落於不明人士手中，極易
    被利用為與財產有關之犯罪工具，竟願交付其所有上開帳戶
    之提款卡，並將密碼告知與其身分上不具任何關係之人，其
    主觀上顯然對於該帳戶將作為不法使用，應有所認知，而客
    觀上亦有幫助詐欺之行為，殆無疑義。
  (四)至被告及其指定辯護人雖聲請傳喚證人即士林社子郵局人員
    秦淑麗到庭作證，惟證人秦淑麗於審理中證稱：「伊對於被
    告有無到士林社子郵局臨櫃辦理提款卡掛失沒有印象，也不
    知道確實與被告接洽辦理之人是誰」等語（見本院100 年度
    易字第247 號卷第20頁背面），是證人秦淑麗之證述要難認
    對被告為有利之認定。
  (五)綜上所述，被告上開所辯，屬卸責之詞，不足採信，本案事
    證明確，被告犯行，洵堪認定。
二、核被告所為，係犯刑法第339 條第1 項、第30條第1 項之幫
    助詐欺取財罪。被告係幫助他人犯罪，爰依刑法第30條第2
    項之規定，按正犯之刑減輕之。爰審酌被告將其將帳戶任意
    交予他人詐騙財物，造成犯罪偵查困難，致使此類犯罪手法
    層出不窮，嚴重危害交易秩序與社會治安，及被害人張毓琇
    遭詐騙金額為2 萬9,989 元，所受損害非輕，被告犯罪後仍
    飾詞卸責否認犯行，且未與被害人張毓琇達成和解，難認犯
    後有何悔意之態度等一切情狀，量處如主文所示之刑，並諭
    知易科罰金之折算標準。
據上論斷，應依刑事訴訟法第299條第1 項前段，刑法第30條第1
項前段、第2 項、第339 條第1 項、第41條第1 項前段，刑法施
行法第1 條之1 第1 項、第2 項前段，判決如主文。
本案經檢察官許恭仁到庭執行職務。
中    華    民    國   100    年    9     月    5     日
                  刑事第八庭審判長法  官  楊皓清
                                  法  官  高雅敏
                                  法  官  張明儀
以上正本證明與原本無異。
如不服本判決應於收受送達後10日內向本院提出上訴書狀，並應
敘述具體理由。其未敘述上訴理由者，應於上訴期間屆滿後20日
內向本院補提理由書( 均須按他造當事人之人數附繕本)「 切勿
逕送上級法院」。
                                  書記官  林蔚菁
中    華    民    國   100    年    9     月    6     日